臺灣嘉義地方法院民事判決
109年度簡上字第88號
上  訴  人  蔡協奕  
            曾秀如  
上二人共同
訴訟代理人  鄭世脩律師
被上訴人    蔡明宏  

兼上一人
訴訟代理人  蔡崇彪  

上列當事人間侵權行為損害賠償事件，上訴人對於民國109年9月
15日本院朴子簡易庭109年度朴簡字第62號第一審簡易判決提起
上訴，經本院於民國110年1月13日言詞辯論終結，判決如下：
    主  文
上訴駁回。
第二審訴訟費用新臺幣肆仟捌佰元，由上訴人負擔。
    事實及理由
一、上訴人除主張援引原審之書狀及陳述外，並主張：
㈠、上訴人於嘉義縣○○鎮○○街00號址經營「海島民宿235」（下稱
    系爭民宿），因於修建民宿時與被上訴人之父親所有位於嘉
    義縣○○鎮○○街00號住處之牆壁出現裂縫並漏水產生糾紛，兩
    造因而生有嫌隙。被上訴人蔡崇彪因而於108年7月19日透過
    臉書「布袋大小事」社團張貼：「像這種沒有信用之人還要
    經商開民宿做生意啊！」等文字；被上訴人蔡明宏亦於同一
    臉書社團張貼：「這種違建當民宿的業者！請大家告訴大家
    ！連防火巷都違建！優質民宿都值得鼓勵，像這種民宿就算
    了」等文字。縱上訴人與被上訴人之父親有發生修繕牆壁之
    糾紛，然此皆與「沒有信用」之詞無涉，被上訴人在臉書上
    指摘上訴人「沒有信用」仍係指摘足以毀損上訴人及系爭民
    宿之商譽信用，造成上訴人之損害，爰請求被上訴人應連帶
    賠償上訴人新台幣（下同）30萬元及其利息。
㈡、並聲明：一、原判決廢棄；二、被上訴人應連帶賠償上訴人
    30萬元暨自起訴狀繕本送達翌日起至清償日止，按年息5%計
    算之利息。
二、被上訴人蔡崇彪、蔡明宏除援引原審之書狀及陳述外，並均
    主張：
　　上訴人因整修系爭民宿致被上訴人之父親的住處屋損漏水及
    牆壁裂痕，上訴人曾簽有協議書同意修繕，嗣上訴人竟擺爛
    未履行修繕義務，此本係無信用之舉，而民宿違法營業，是
    對投宿民眾之欺騙，亦屬沒有信用之一種，被上訴人僅依事
    實、經歷提醒他人避免再遭欺騙受害，且被上訴人蔡崇彪所
    為之貼文內容，亦係有所憑據，對於可受公評之事為合理、
    適當之評論，而上訴人經營民宿，個人誠信攸關民宿服務品
    質及安全維護，非單純涉及私德，且與公共利益有關，民宿
    業者之興建、經營、營運過程均為可受社會大眾公評之事；
    至被上訴人蔡明宏所為貼文內容，更為事實陳述，且有嘉義
    縣政府、布袋鎮公所認定系爭民宿係違章建築且裁處列管拆
    除在案。故被上訴人主觀上無妨害他人名譽故意、過失，客
    觀上亦無不法侵害上訴人之行為，則上訴人之請求顯無理由
    等語，資為抗辯。並聲明：上訴駁回。
三、本院得心證之理由：
㈠、上訴人於嘉義縣○○鎮○○街00號址經營「海島民宿235」，於修
    建民宿時與被上訴人之父親所有位於嘉義縣○○鎮○○街00號住
    處之屋損問題發生糾紛，上訴人曾秀如與被上訴人蔡崇彪共
    同書立字據由上訴人曾秀如負責修繕上開牆面。嗣被上訴人
    蔡崇彪於108年7月19日透過臉書「布袋大小事」社團張貼：
    「像這種沒有信用之人還要經商開民宿做生意啊！」等文字
    ；被上訴人蔡明宏亦於同一臉書社團張貼：「這種違建當民
    宿的業者！請大家告訴大家！連防火巷都違建！優質民宿都
    值得鼓勵，像這種民宿就算了」等文字。上訴人因而對被上
    訴人提起妨害名譽告訴，經臺灣嘉義地方檢察署以109年度
    偵字第255號為不起訴處分，上訴人不服該處分，聲請再議
    ，經臺灣高等檢察署臺南檢察分署以109年度上聲議字第700
    號駁回再議處分，上訴人復向本院聲請交付審判，經本院10
    9年度聲判字第8號裁定聲請駁回等情，業經被上訴人提出兩
    造牆面修繕和解書影本（見原審卷第45頁）、嘉義地方檢察
    署109年偵字第255號不起訴處分書影本（見原審卷第121-12
    8頁）等件為憑，並經本院調閱上開卷宗核閱無訛，此部分
    事實堪信為真實。
㈡、按意見表達與陳述事實不同，意見為主觀之價值判斷，無所
    謂真實與否，在民主多元社會，各種價值判斷均應容許，而
    受言論自由之保障，期能藉由言論之自由市場機制，使真理
    愈辯愈明而達到去蕪存菁之效果。惟事實陳述本身涉及真實
    與否，雖其與意見表達在概念上偶有流動，有時難期涇渭分
    明，然若意見係以某項事實為基礎，或發言過程中夾論夾敘
    ，將事實敘述與評論混為一談，在評價言論自由與保障個人
    名譽權之考量上，仍應考慮事實之真偽。倘行為人所述事實
    足以貶損他人之社會評價而侵害他人名譽，行為人復未能證
    明其有相當理由足以確信其所陳述事實為真實，而構成故意
    或過失侵害他人之名譽者，仍應負侵權行為損害賠償責任。
    （最高法院105年度台上字第745號判決意旨參照）次按名譽
    權之侵害，須行為人故意或過失抑貶他人之社會評價而不法
    侵害他人之名譽，且具有違法性、歸責性，並不法行為與損
    害間有相當因果關係，始成立侵權行為。又言論自由及名譽
    均為憲法所保障之基本權利，旨在促進政治民主與社會之健
    全發展，維護個人主體性及人格完整性，自應兼籌並顧，相
    互調和，以實現多元社會之價值與維持人性之尊嚴。苟行為
    人所陳述之事實雖損及他人之社會評價而侵害他人名譽，然
    如能證明其為真實，或雖不能證明為真實，但依其所提證據
    資料，足認行為人已盡其合理查證義務而有相當理由確信其
    為真實者，即難謂具有違法性，而令負侵權行為損害賠償責
    任。（最高法院105年度台上字第889號判決意旨參照）
㈢、經查，被上訴人蔡崇彪於108年7月19日17時57分，在位於臺
    南市○○區○○○000○0號住處，利用手機連結網路至臉書中「布
    袋大小事」社團，以其申請之「蔡崇彪」帳號，張貼關於「
    這種沒有信用之人還要經營民宿做生意啊!大家評評理」等
    文字，並依其所張貼之協議書、文書內容可資確定「這種沒
    有信用之人」為上訴人曾秀如、蔡協奕所經營之民宿「海島
    民宿235」；被上訴人蔡明宏於108年7月間某日，在位於新
    北市○○區○○路○段00號居處內，利用手機連結網路至臉書中
    「布袋大小事」社團，以其申請之「蔡明宏」帳號，張貼關
    於向嘉義縣長臉書專頁檢舉「海島235」違建，並發布「優
    質民宿都值得鼓勵，像這種民宿就算了」等文字，並以「優
    質」與相對應之「劣質」上訴人所營之民宿，應可確定「劣
    質」民宿即為上訴人所經營「海島民宿235」等行為，對於
    上訴人個人評價雖具貶損性。惟查，上訴人在嘉義縣○○鎮○○
    街00號經營之「海島民宿235」於營建過程中因導致鄰居牆
    壁漏水，有與被上訴人蔡崇彪簽訂協議書，約定由上訴人曾
    秀如負責將其興建民宿過程中，造成嘉義縣○○鎮○○街00號建
    物牆壁破損及漏水之損害，予以回復原狀；惟其後上訴人曾
    秀如未依協議書內容履行回復原狀及以油漆粉刷整面牆壁等
    義務，此為上訴人所不否認；而被上訴人蔡明宏則有多次透
    過嘉義縣長臉書專頁向嘉義縣政府詢問、檢舉「海島民宿23
    5」是否為違建及有無違法營業事宜，嘉義縣政府並回覆該
    民宿3、4樓部分確屬違建之事實，且「海島民宿235」3、4
    樓及後方防火巷之遮雨棚，分別經嘉義縣政府、布袋鎮公所
    認定為違章建築且裁處列管拆除等情，已據臺灣嘉義地方檢
    察署檢察官於109年度偵字第255號妨害名譽案件中查證屬實
    ，有前述協議書、嘉義縣政府108年7月2日府經使字第10801
    41008號函請嘉義縣布袋鎮公所查明布袋鎮海運街23號防火
    巷涉違章建築公文、嘉義縣布袋鎮公所108年7月29日嘉布鎮
    建字第1080009500號函暨所附嘉義縣布袋鎮違章建築查報單
    各一紙、嘉義縣政府108年10月14日府經建字第1080207923
    號函暨所附嘉義縣違章建築拆除裁處書可稽，並經本院依職
    權調取上開偵查卷宗核閱屬實。足認被上訴人二人上開所為
    ，係可驗證其真實性之表述，核屬「事實陳述」之性質。被
    上訴人二人係基於其客觀經歷而陳述，並非憑空杜撰或刻意
    捏造，其所述內容亦與事實相符，難謂不法。且「海島民宿
    235」係接受不特定人消費、寄宿，經營者個人之誠信攸關
    民宿服務品質與安全維護；民宿有無違建攸關房客及鄰近住
    戶之人身安全，均非僅涉及私德，而係與公共利益相關，被
    上訴人二人自得針對經營民宿之上訴人是否為有信用之人、
    民宿是否有違建、是否為優質民宿等節為指摘及傳述。被上
    訴人二人基於客觀經歷後所生之主觀評斷，其張貼之文字雖
    帶有情緒字眼，然尚非無端謾罵或不堪羞辱，應未逾合理範
    疇，係善意發表之適當評論。因此，被上訴人二人張貼前述
    文字，應無不法性，自不構成侵權行為。上訴人主張被上訴
    人張貼上開文字，侵害其名譽權，應負賠償責任，為無理由
    。
㈣、從而，上訴人本於侵權行為法律關係，起訴請求被上訴人二
    人應連帶給付300,000元，為無理由，應予駁回。原審為上
    訴人敗訴之判決，於法並無不合，上訴人上訴意旨指摘原判
    決不當，求予廢棄改判准如上訴聲明之請求，為無理由，應
    予駁回。
四、本件事證已臻明確，兩造其餘之攻擊或防禦方法，經本院斟
    酌後，認為均不足以影響本判決之結果，爰不逐一詳予論駁
    ，併此敘明。
五、又按法院為終局判決時，應依職權為訴訟費用之裁判，民事
    訴訟法第87條第1 項定有明文。本件第二審裁判費新臺幣4,
    800 元，應由敗訴之上訴人負擔，爰判決如主文第二項所示
    。
據上論結，本件上訴為無理由，依民事訴訟法第436 條之1 第3 
項、第449 條第1 項、第78條、第85條第1項、第87條第1 項，
判決如主文。
中    華    民    國    110   年     1    月    27    日
                  民事第一庭 審判長法  官   洪嘉蘭
                                   法  官   馮保郎
                                   法  官   曾文欣
以上正本係照原本作成。　　　　　　　　　　　　　　　　　
本判決不得上訴。
中    華    民    國    110   年     1    月    27    日
                                   書記官   陳慶昀